臺灣板橋地方法院民事判決　　　　　　 95年度家訴字第144號
原　　　告　甲○○
　　　　　　　　　　　　樓
　　　　　　丁○○
共　　　同
訴訟代理人　蔡順雄律師
　　　　　　曹詩羽律師
　　　　　　簡嘉宏律師
被　　　告　乙○○
上列當事人間請求履行契約事件，經本院於民國96年5 月16日言
詞辯論終結，判決如下：
    主  文
被告應給付原告各新臺幣壹佰壹拾壹萬柒仟貳佰貳拾伍元，及自
民國九十五年十月十五日起至清償日止，按週年利率百分之五計
算之利息。
訴訟費用由被告負擔。
本判決於原告各以新臺幣參拾柒萬貳仟肆佰零捌元為被告供擔保
後，得假執行。
    事實及理由
一、原告主張：
（一）緣原告與被告之父呂傳洽自過世後留有遺產數筆，而包括
      兩造等之共8 位繼承人間皆已協議分配妥當，惟就被繼承
      人呂傳洽生前與君浩建設股份有限公司間因合建契約，所
      分得之房屋5 間及停車位10個之分割方式猶有爭議。甲○○、丁○○、被告及訴外人丙○○、呂芳臨等5 人就剩餘
      遺產分割問題，曾於民國（下同）94年8 月23日假臺北縣
      永和市調解委員會進行調解，會後並有做成調解筆錄內容
      略載：1.丙○○以每坪新臺幣（下同）17.5萬元承購面積
      為32.37 坪，地址為永和市○○路91號11樓之1 的房屋1
      棟，總計556.475 萬元（應為566.475 之誤），並將該價
      金平均分予甲○○、丁○○、乙○○、丙○○及呂芳臨等
      5 人，各人分得113.295 萬元。2.乙○○以每坪16.75 萬
      元承購面積為33.35 坪，地址為永和市○○路89號12樓之
      1 的房屋1 棟，總計558.6125萬元，並將該價金平均分配
      予甲○○、丁○○、乙○○、丙○○及呂芳臨等5 人，各
      人分得111.7225萬元。3.被告應於丙○○取得所有權後7
      日內給付價金等情。
（二）不意，當事人間經調解委員會做成之筆錄經臺灣板橋地方
      法院以內容不明確為由，雖未核定該調解筆錄之執行力，
      然仍不失為一書面契約，亦即當事人間就該等事項，業已
      意思表示合致。是以其後，當事人曾於94年12月26日另委
      請訴外人戊○○代書再製作一同意書除重申之前之協議外
      ，內容更具體補充記載：「立同意書人甲○○、丁○○、
      乙○○、丙○○、呂芳臨等人同意將永和市○○路91 號
      11樓之1 移轉予丙○○或其指定人，於產權移轉完成后三
      日內，丙○○須將原分得坪數差額，每坪新臺幣壹拾柒萬
      伍仟元整；乙○○部分以每坪新臺幣壹拾陸萬柒仟伍佰元
      整補貼未分得房屋之人」等語，並分別由各當事人簽名、
      蓋印其上，被告原雖曾將其該同意書所載應給付之價金部
      份以劃線方式刪去，然經戊○○代書查覺後，立即要求另
      行於該原刪除處再由被告簽名、蓋印於其上之方式回復該
      段文字效力，遂由被告簽名、蓋印於原刪除處，用以表示
      該段文字未刪除而仍有其效力，戊○○代書即依此同意書
      逕行辦理所有權移轉登記，此經證人戊○○於鈞院96年1
      月31日言詞辯論期日結證稱：「（問：同意書是否有達成
      共識？）證人答：……我請乙○○先生以大局為重，當時
      我有跟乙○○先生說明，請他追認。（問：請乙○○追認
      的意思代表何意思？）證人答：我當時是有跟乙○○講請
      他簽認，這樣我才能夠辦理後續的事宜，所以乙○○當時
      同意再簽字。（問：是否表示乙○○當時同意用167500來
      補貼？）證人答：是的。（問：你為何會說一半一半的共
      識？）證人答：因為現在乙○○又否認了。」等語明確，
      足證被告於同意書上簽名時，係同意每坪以16萬7500元承
      購房屋，坪數33.35 坪，並將價金交予未分得房屋之人即
      原告。
（三）嗣後，永和市○○路91號11樓之1 的房屋，已由訴外人丙○○指定之人即其女呂紫琪於95年3 月14日取得所有權，
      另永和市○○路89號12樓之1 的房屋，已由被告之妻陳寶
      猜於94年2 月17日取得所有權。準此以觀，系爭房屋皆已
      完成移轉登記予分得房屋之人或其指定之人，原告等之義
      務皆已履行，被告即應依約給付補貼之金額予原告等人，
      原告自得依前開該調解委員會做成調解筆錄之書面協議，
      以及其後委由代書戊○○制作之同意書等，請求被告履行
      契約之給付義務，係屬有理由。
（四）被告於簽立同意書時同意以每坪16萬7500元補貼予未分得
      房屋之人，臨訟時又否認上開同意，或主張應以3 間房子
      為調解而非以2 間房子為調解。惟查：繼承人等人為支付
      遺產稅，於94年8 月23日永和市調解委員會進行調解前，
      即已變賣1 間房屋取得價款用以支付遺產稅，被告若爭執
      應以3 間房子為調解之基礎，調解期日當時被告即不應簽
      名於調解筆錄，表示同意調解筆錄之記載，足證被告於調
      解期日當日係同意以2 間房子為調解，事後之否認僅為臨
      訟抗辯；證人戊○○於鈞院96年1 月31日言詞辯論期日結
      證稱：「（問：當時情形如何？）證人答：……合建呂傳
      洽可以分到五間房子、十個車位、現金50萬……剩下的現
      金還在建設公司沒有結算……」、「（請求訊問證人不足
      額的部份如何處理？）證人答：因為一坪到底補貼15或16
      萬多元一直談不攏，所以一直沒辦法計算不足額。」等語
      ，足證兩造間於本件履行契約訴訟之後，尚須經過另一結
      算程序，惟補貼之金額須先確定始能為進一步之結算。本
      件原告係請求被告履行契約，並非請求分割遺產，況被告
      確有同意每坪以16萬7500元補貼予原告，且另一參與調解
      之丙○○業已依約履行，被告臨訟反悔顯已違反兩造之約
      定，更會造成其他人已確定之法律關係面臨改變，顯非合
      宜。爰依契約關係提起本訴。
（五）並聲明：求為判決如主文所示。
二、被告則以：伊認為臺北縣永和市調解委員會之調解筆錄計算
    有誤，伊應該付給甲○○、丁○○、丙○○、呂芳臨共206
    萬元，且伊已經給呂芳臨186 萬元了，所以還欠他們四人共
    20萬元等語資為抗辯。
三、得心證之理由：
（一）本件原告主張兩造曾於94年8 月23日在臺北縣永和市調解
      委員會與訴外人丙○○、呂芳臨（由被告代理）就台北縣
      永和市○○路91之1 號12樓（即門牌91號11樓之1） 及永
      和市○○路89之1 號12樓（即門牌89號12樓之1） 二間房
      屋之分配及價金補貼進行調解，同日並成立調解，作成調
      解筆錄，由兩造、訴外人丙○○、呂芳臨代理人即被告簽
      名無訛之事實，業經原告提出臺北縣永和市調解委員會調
      解筆錄為證，被告則對該調解筆錄上之自己簽名並不爭執
      ，是該調解筆錄自應推定為真正；雖前開調解筆錄作成後
      ，因調解內容不明確，無法確定調解之真正內容為何，亦
      無法強制執行，而經本院板橋簡易庭不予核定，此有臺北
      縣永和市公所94年11月28日北縣永民調字第188 號函影本
      在卷可稽，然此僅該調解筆錄未能依鄉鎮市調解條例第24
      條第2 項規定取得與民事確定判決同一之效力，於該調解
      筆錄當事人間仍發生有私法上契約之效力，兩造自應受該
      契約內容之拘束，被告雖辯稱該調解筆錄內容之計算有誤
      云云，然此究如何得影響該契約之效力，則未見被告提出
      抗辯，是被告所辯，尚無足取。
（二）又原告主張兩造與訴外人丙○○、呂芳臨於前開調解筆錄
      作成後，曾於94年12月26日另委請訴外人戊○○代書再製
      作一同意書重申之前之協議外，內容更具體補充記載：「
      立同意書人甲○○、丁○○、乙○○、丙○○、呂芳臨等
      人同意將永和市○○路91號11樓之1 移轉予丙○○或其指
      定人，於產權移轉完成后三日內，丙○○須將原分得坪數
      差額，每坪新臺幣壹拾柒萬伍仟元整；乙○○部分以每坪
      新臺幣壹拾陸萬柒仟伍佰元整補貼未分得房屋之人」，並
      經當事人簽名用印等事實，亦據原告提出兩造所不爭執之
      同意書在卷為證，且經證人即戊○○到庭證稱：（法官問
      ：原證四是否是你替兩造協調的？）是，是調解完了以後
      ，我幫他們協調的。這個同意書是針對三間房子十個車位
      所作的。（法官問：同意書是否有達成共識？）一半一半
      。因為乙○○不願意按照調解筆錄上面的167500來補貼，
      只願意用150000來補貼，所以乙○○就把同意書上面乙○○的部分劃掉，因為這五個人有另外再跟建設公司買房子
      ，我要順便辦理房子登記，所以再請乙○○先生在剛剛劃
      到的地方補簽名蓋章，我請乙○○先生以大局為重，當時
      我有跟乙○○先生說明，請他追認。（問：請乙○○追認
      的意思代表何意思？）我當時是有跟乙○○講說請他簽認
      ，這樣我才能夠辦理後續的事宜，所以乙○○當時同意再
      簽字。（問：是否表示乙○○當時同意用167500來補貼？
      ）是的。（問：你為何會說一半一半的共識？）因為現在
      乙○○又否認了，而且計算的基礎也不對，因為原告是用
      二間房子作計算來調解，對乙○○不公平，所以現在乙○○也不承認等語屬實，足見該94年12月16日之同意書確屬
      兩造就94年8 月23日調解筆錄之補充約定，且經被告簽名
      同意無訛，從而，同意書上之立書人自均應受其內容之拘
      束，究不因任一人嗣後之無故否認，即失其效力。
（三）是以，依兩造所合意成立之前開調解筆錄及同意書所約定
      ，「〈一〉對造人丙○○由其向君國天下所在永和市○○
      路91之1 號12樓（即門牌91號11樓之1）之 座落房屋以每
      坪17.5萬元購置32.37 坪，總價為新台幣556.475 萬元之
      價款，平均分予甲○○、丁○○、丙○○、呂芳臨、乙○○等五人，每人分得新台幣113.295 元。..... 〈三〉兩
      造同意以座落於永和市○○路89之1 號12樓（即門牌89號
      12樓之1） 之房屋同樣以每坪16.75 萬、33.35 坪之總價
      格計算558.6125萬，平均分配予甲○○、丁○○、丙○○
      、呂芳臨、乙○○等五人，每人各得111. 7225 萬元。〈
      四〉給付期限：乙○○同意位於永和市○○路12樓91之1
      （即門牌91號11樓之1） 所有權移轉予丙○○時七日內將
      新台幣111.7225萬給付予甲○○、丁○○、呂芳臨、丙○○等四人。」、「立同意書人甲○○、丁○○、乙○○、
      丙○○、呂芳臨等人同意將永和市○○路91號十一樓之一
      移轉予丙○○或其指定人，於產權移轉完成后三日內，丙○○需將原分得坪數差額，每坪新台幣壹拾柒萬伍仟元正
      ；乙○○部分以每坪新台幣壹拾陸萬柒仟伍佰元正補貼未
      分得房屋之人。」，兩造顯然約定由訴外人丙○○與被告
      各自分配取得台北縣永和市○○路永和市○○路91號十一
      樓之一及89號12樓之一房屋所有權，並就上開房屋各以每
      坪175,000 元及167, 500元計算總價金及兩造、訴外人丙○○、呂芳臨共五人每人平均可分得金額後，由訴外人丙○○及被告補貼予未分得房屋之原告及呂芳臨，被告並應
      於該永和市○○路91號十一樓之一房屋所有權移轉予訴外
      人丙○○後三日內，補貼予未分得房屋之原告等人；而台
      北縣永和市○○路永和市○○路89號12樓之1 房地，及同
      路91號十一樓之一房屋，已先後於94年2 月17日及95 年3
      月14日移轉所有權予被告指定之配偶陳寶猜及訴外人丙○○指定之女兒呂紫琪，亦有建物謄本二紙在卷可稽；是以
      依前開約定，被告自負有應於95年3 月18日補貼給付未分
      得房屋之原告各1,117,225 元之義務。至被告辯稱伊已給
      付呂芳臨186 萬元云云，則屬被告對呂芳臨之給付，其清
      償效力要難及於原告。
（四）從而，原告依契約關係，請求被告給付原告各1,117,225
      元，及自起訴狀繕本送達翌日即95年10月15日起至清償日
      止，按年利率百分之5 計算之法定遲延利息，為有理由，
      應予准許。
（五）原告陳明願供擔保，請求宣告假執行，核無不合，爰酌定
      相當擔保金額准許之。
四、本件原告之訴為有理由，依民事訴訟法第78條、第390 條第
    2 項，判決如主文。
中　　華　　民　　國　　96　　年　　6 　　月　　1 　　日
                  家事法庭  法　官　葉靜芳
以上正本係照原本作成
如對本判決不服，須於判決送達後20日內向本院提出上訴狀
中　　華　　民　　國　　96　　年　　6 　　月　　4 　　日
                            書記官　鄒秀珍
